【裁判字號】    95,破抗,44
【裁判日期】    951130
【裁判案由】    宣告破產
【裁判全文】
臺灣高等法院高雄分院民事裁定          95年度破抗字第44號
抗  告  人  甲○○
上列抗告人因聲請宣告破產事件，對於民國95年10月31日臺灣高
雄地方法院95年度破字第101 號所為裁定，提起抗告，本院裁定
如下：
    主  文
抗告駁回。
抗告程序費用由抗告人負擔。
    理  由
一、抗告意旨：抗告人因積欠多家銀行與信用卡公司債務，共計
    新台幣（下同）2,235,827 元，而抗告人自95年4 月間失業
    迄今，抗告人之父、妹同意各贈與抗告人現金6 萬元、4 萬
    元，合計10萬元，已存入抗告人之存摺，該資金可構成破產
    財團，原裁定以抗告人無財產可構成破產財團，駁回抗告人
    宣告破產之聲請，自有未洽，爰請求廢棄原裁定等語。
二、按「破產，對於債務人不能清償債務者宣告之。」破產法第
    57條定有明文。又「破產管理人之報酬為財團費用。」、「
    破產人及其家屬之必要生活費，視為財團費用。」、「財團
    費用及財團債務，應先於破產債權，隨時由破產人依破產法
    之規定清償之。」、「破產宣告後，如破產財團之財產不敷
    清償財團費用及財團債務時，法院因破產管理人之聲請，應
    以裁定宣告破產終止。」亦為同法第95條第1 項第3 款、第
    2 項、第97條、第148 條所明定。故破產法第57條雖規定債
    務人不能清償債務時得宣告破產，然依同法第148 條規定之
    意旨，若債務人之財產雖可勉強組成破產財團，但如預見縱
    進行破產程序，該破產財團之財產顯仍不足清償破產財團費
    用及財團債務時，即應認無宣告破產之實益，而無待宣告破
    產後再另為宣告破產終止之必要，以避免無益程序之進行。
    再者，宣告破產後，係在法院之監督下，強制將債務人之財
    產為變價，用以分配清償債權，而就未能受清償部分之債權
    ，則發生請求權視為消滅之效果（破產法第149 條參照）。
    故破產宣告之效力，就現行規定而言，係使債務人在破產宣
    告前所發生之債權全部實質歸於消滅，對債權人而言，影響
    自屬甚大，則在此制度之運作下，如何調整債務人重生機能
    及債權人權益保障間之平衡，以避免債務人利用破產制度而
    免除債務所引發之道德危險，並維護經濟秩序之穩定及交易
    安全之信賴，即應詳實審酌是否符合破產之要件。
三、經查，抗告人主張因辦理其配偶之喪事及個人經營投資事業
    需資金週轉，致積欠中國信託商業銀行等十家銀行及友邦國
    際信用卡公司共2,235,827 元，無法清償，且抗告人自陳：
    現今因失業，而無工作收入，日常生活均靠親友接濟渡日等
    語（原審卷第9 頁），並經原審調閱抗告人之稅務電子閘門
    財產所得調件明細，顯示抗告人名下確無任何財產，無任何
    收入，抗告人確有不能清償債務之情事。但抗告人雖於95年
    8 月28日本件民事破產聲請狀記載，其現存資產為現金10萬
    元云云，然抗告人於原審亦自陳：其實沒有現金10萬元，係
    因律師曾告知向法院聲請破產，必須表明擁有一定資產，故
    其日後想向父親與妹妹借等語（原審卷第8 、9 頁），足見
    抗告人為本件宣告破產之聲請時，並無該10萬元之現金，即
    抗告人無財產可構成破產財團，揆諸前揭說明，即無宣告破
    產之實益。
四、抗告人雖抗辯經其父及妹贈與現金10萬元，可構成破產財團
    ，並提出其存摺為憑。惟查。原法院於95年10月31日裁定駁
    回抗告人之聲請，該裁定於95年11月9 日寄存於高雄市警察
    局鼓山分局內惟派出所，而抗告人所指10萬元現金，依抗告
    人之存摺記載，係95年11月13日匯入之4 萬元、6 萬元，足
    認抗告人為本件破產聲請時，確實無財產可構成破產財團，
    係因遭法院以無財產可構成破產財團駁回其聲請後，始由他
    人分別存4 萬元、6 萬元入抗告人之帳戶，該10萬元是否確
    屬抗告人之資產，已令人生疑。縱認該4 、6 萬元確係抗告
    人之父、妹分別贈與抗告人，但抗告人日後仍有生活費需支
    付，以現行生活食衣住行各方面消費支出觀之，縱以94年度
    所得稅扶養親屬免稅額每人為74,000元計算其必要生活費，
    抗告人1 年即需支出必要生活費74,000元，其10萬元金額在
    破產期間（預估1 年），支付必要生活費用後，所餘即屬有
    限，抗告人雖主張其生活費由其父及妹接濟云云，然由第三
    人接濟生活費無從確保其持久性，故該10萬元之款項仍有用
    以支付抗告人生活費用之必要，再以目前破產執行程序實務
    ，破產管理人之報酬至少約為4 萬元，破產程序需召開債權
    人會議、分配破產財團，則抗告人之現有之10萬元財產，尚
    不足支付破產管理人之報酬4 萬元及抗告人1 年之必要生活
    費74,000元之財團費用，則抗告人現行提出構成破產財團之
    財產10萬元，尚難認有達到准予宣告破產之實益，本院難准
    予破產之宣告。從而，原裁定駁回抗告人之聲請，且無違誤
    。抗告意旨指摘原裁定不當，求予廢棄，並無理由，應予駁
    回。
五、據上論結：本件抗告為無理由，依破產法第5 條、民事訴訟
    法第495 條之1 第1 項、第449 條第1 項、第95條、第78條
    ，裁定如主文。
中    華    民    國    95    年    11    月    30    日
                            民事第三庭
                                審判長法官  張國彬
                                法      官  吳登輝
                                法      官  簡色嬌
以上正本證明與原本無異。
如不服本裁定應於送達後10日內向本院提出再抗告狀 (並按他造
當事人之人數附繕本)， 並繳納再抗告費新臺幣1,000 元。再為
抗告應以適用法規顯有錯誤為理由，並經本院之許可，該許可以
原裁定所涉及之法律見解具有原則上之重要性者為限，並委任律
師為代理人。
中    華    民    國    95    年    11    月    30    日
                                書  記  官  黃一秋
註明:
抗告人之配偶、三親等內之血親、二親等內之姻親，或抗告人為
法人、中央或地方機關時，其所屬專任人員具有律師資格並經法
院認適當者，亦得為第三審代理人。抗告人或其法定代理人具有
律師資格者及前項情形，應於提起抗告或委任時釋明之。


司法院資訊處製作；財團法人民間司法改革基金會備份。
